【裁判字號】    98,交聲,3768
【裁判日期】    981029
【裁判案由】    聲明異議
【裁判全文】
臺灣臺中地方法院交通事件裁定        98年度交聲字第3768號
原處分機關  交通部公路總局臺中區監理所
異  議  人
即受處分人  甲○○
上列異議人即受處分人因違反道路交通管理處罰條例案件，對於
交通部公路總局臺中區監理所中華民國98年9 月10日所為之裁決
（中監違字第裁60-G9H070280號裁決書），聲明異議，本院裁定
如下：
    主  文
原處分撤銷，發回原處分機關另為適法之處分。
    理  由
一、原處分意旨略以：異議人即受處分人甲○○（下稱受處分人
    ）所有之車牌號碼NC-0505 號自用小客車，於民國98年3 月
    14日19時20分許，在臺中市○○路與南門路口因「駕車行經
    有燈光號誌管制之交岔路口闖紅燈」之違規，經臺中市警察
    局交通隊直屬第一分隊員警掣單逕行舉發，受處分人未於期
    限內到案，迄至罰鍰累計至新臺幣（下同）4,500 元，始於
    98年7 月21日以「未收到紅單」為由提出申訴，經查證後，
    原舉發機關已於98年5 月4 日將舉發違反道路交通管理事件
    通知單（下稱舉發通知單）辦理公示送達，原處分機關遂於
    98年9 月10日以中監違字第裁60-G9H070280號裁決書，裁處
    受處分人違反道路交通管理處罰條例第53條第1 項之規定，
    處罰鍰4,500 元，並依同法第63條規定記違規點數3 點，於
    法並無不合等語。
二、受處分人異議意旨略以：受處分人因工作關係未住居於戶籍
    地址，故未曾收到本件罰單，況罰單上亦已載明查無此人；
    受處分人係迄至驗車時方知有此罰單。受處分人並非不願繳
    納罰鍰，而係就原處分機關所裁處之雙倍罰鍰不服，為此聲
    明異議等語。
三、按汽車駕駛人，行經有燈光號誌管制之交岔路口闖紅燈者，
    處1,800 元以上5,400 元以下罰鍰，並記違規點數3 點，道
    路交通管理處罰條例第53條第1 項及第63條第1 項第3 款定
    有明文。汽車駕駛人，行經有燈光號誌管制之交叉路口闖紅
    燈，小型車之統一裁罰基準為：期限內繳納或到案聽候裁決
    者，處2,700 元；逾越應到案期限30日內繳納罰鍰或到案聽
    候裁決者，處3,600 元；逾越應到案期限30日以上60日以內
    繳納罰鍰或到案聽候裁決者，處4,500 元，違反道路交通管
    理事件統一裁罰基準表亦有明定。次按，逕行舉發違反道路
    交通管理事件者，應按已查明之資料填註車牌號碼、車輛種
    類、車主姓名及地址，並於通知單上方空白處加註逕行舉發
    之文字後，由舉發機關送達被通知人，違反道路交通管理事
    件統一裁罰基準及處理細則第11條第1 項第4 款亦有明文。
    再按對於當事人之送達，有應為送達之處所不明之情形，而
    無人為公示送達之申請者，行政機關為避免行政程序遲延，
    認為有必要時，得依職權命為公示送達。公示送達自前條公
    告之日起，其刊登政府公報或新聞紙者，自最後刊登之日起
    ，經20日發生效力，為行政程序法第78條第1 項第1 款、第
    2 項、第81條所明定。又違反本條例之行為，其處罰於裁決
    前，應給予違規行為人陳述之機會。本條例所定罰鍰之處罰
    ，受處罰人接獲違反道路交通管理事件通知單後，於15日內
    得不經裁決，逕依第92條第3 項之罰鍰基準規定，向指定之
    處所繳納結案；不服舉發事實者，應於15日內，向處罰機關
    陳述意見，道路交通管理處罰條例第8 條第2 項、第9 條第
    1 項定有明文。稽此，交通違規處罰案件，於作成裁決之處
    分前，受處分人自應先受有舉發通知單之送達，始能知悉應
    到案日期，否則受處分人在無從知悉應到案日期之情況下，
    原處分機關即逕予裁決，自已侵害受處分人之陳述意見權，
    並剝奪受處分人依道路交通管理處罰條例第9 條第1 項之規
    定，享有於應到案日期前自行繳納較低罰鍰數額之利益，其
    裁決程序即屬不適法。
四、經查：
  (一)受處分人所有之車牌號碼NC-0505 號自用小客車，於98年3
    月14日19時20分許，在臺中市○○路與南門路口有「駕車行
    經有燈光號誌管制之交岔路口闖紅燈」之違規事實，有舉發
    通知書暨採證照片2 紙在卷可憑，且為受處分人所不否認，
    是本件違規事實，堪以認定。又受處分人因上開違規事實，
    由臺中市警察局交通隊直屬第一分隊製作舉發通知單，以掛
    號郵件寄至受處分人之戶籍地址即臺中市○○路189 號13樓
    之11，因查無此人，遭退件後，原舉發機關乃於98年5 月4
    日辦理公示送達等情，有掛號函件、臺中市警察局98年7 月
    24日中市警交字第0980055658號函、臺中市警察局98年5 月
    4 日中市警交字第0980032759號函在卷可稽，是依前開行政
    程序法之規定，本件舉發通知單應於98年5 月24日始生合法
    送達之效力。
  (二)惟按，本件舉發通知單上所載之「應到案日期」為98年4 月
    29日，有上開舉發通知單在卷足參，則受處分人因公示送達
    而可知悉舉發通知單之時間（即98年5 月24日），已逾越舉
    發通知單上所載之應到案日期，依前揭說明，顯已侵害受處
    分人依法陳述意見之權利，及於應到案日期前自行繳納最低
    數額罰鍰2,700 元之利益。原處分機關未查及此，遽認受處
    分人逾越應到案期限30日以上60日以內，而裁處罰鍰4,500
    元，自有未合。
五、綜上所述，本件舉發通知單合法公示送達予受處分人之時間
    ，既已逾其上所載之應到案日期，致受處分人無從於應到案
    日期前自行繳納最低數額之罰鍰2,700 元，亦無從於應到案
    日期前往指定處所聽候裁決，其程序自有瑕疵，且該瑕疵不
    應由受處分人承擔，是原處分機關逕予裁處受處分人4,500
    元罰鍰及記違規點數3 點，即難謂適法。從而本件聲明異議
    為有理由，自應由本院將原處分撤銷，發回原處分機關另為
    適法之裁處。
六、據上論斷，爰依道路交通管理處罰條例第87條第2 項、道路
    交通案件處理辦法第20條之規定，裁定如主文。
中    華    民    國    98    年    10    月    29    日
                  交通法庭  法  官  黃佩韻
以上正本證明與原本無異。
如不服本裁定，應於送達後5日內，向本院提出抗告狀。
                            書記官  林柏名
中    華    民    國    98    年    10    月    29    日


司法院資訊處製作；財團法人民間司法改革基金會備份。
